台灣高等法院民事判決　九十一年度重上字第八一號
　　上　訴　人　駿鴻電子股份有限公司
　　法定代理人　林素琴
　　被　上訴人　甲○○
右當事人間請求給付和解金事件，上訴人對於中華民國臺灣臺北地方法院九十年度重
訴字第二二四五號第一審判決提起上訴，被上訴人並為減縮聲明，本院判決如左：
    主      文
上訴駁回。
第一、二審訴訟費用（除減縮部分外）由上訴人負擔。
原判決所命給付之金額，減縮為新臺幣壹仟零伍拾萬元，及自八十九年二月十八日起
至清償日止，按週年利率百分之五計算之利息。
    事　　實
甲、上訴人方面：
一、聲明：
  (一)原判決廢棄。
  (二)駁回被上訴人在第一審之訴及假執行之聲請。
二、陳述：除與原判決記載相同者外，補稱略以：
  (一)訴人雖曾於民國八十八年八月三十一日及八十八年十一月十日委任訴外人綱川登
    志雄，將其法定代理人林素琴個人名義之上訴人公司股票三千張及一千張（下稱
    系爭股票），分別委任被上訴人讓與人即環盛企管顧問有限公司（下稱環盛公司
    ）及環球聚鑫國際企業顧問有限公司（下稱環球聚鑫公司）代辦特定投資者認購
    事宜，惟上訴人及其法定代理人林素琴並未曾授予他人代為和解之權利，系爭二
    和解書其上有關上訴人及上訴人之法定代理人之簽名及印文，並非林素琴所為，
    復未表明係何人代理之旨，是系爭二和解書所生之權利義務，對上訴人即不生效
    力。
  (二)依系爭二和解書之內容觀之，其中所謂未提供財務資訊所生損害之和解事宜，顯
    非上訴人營業上之事務，林素琴即無代表權限，上訴人之股東會或董事會亦未為
    承認系爭和解行為之決議，自不能對上訴人發生效力。又系爭二和解書係針對林
    素琴個人名義之系爭股票出售事宜為和解，上訴人係一公司，自無權代理林素琴
    為和解，對上訴人公司亦不發生和解之效力。另上訴人八十八年十一月十日將林
    素琴名下之股票三百張，作為上訴人向環球聚鑫公司借貸一百五十萬元質物之債
    務本息，業已清償。
三、證據：除援用第一審所提證據外，補提：
    支票影本、對帳單影本共四紙、上訴人八十八年度公司股東股份股票轉讓通報表
    資料影本三紙為證。
乙、被上訴人方面：
一、聲明：
  (一)駁回上訴。
  (二)原判決所命給付之金額，減縮為上訴人應給付被上訴人一千零五十萬元，及自八
    十九年二月十八日起至清償日止，按年息百分之五計算之利息。
二、陳述：除與原判決記載相同者外，補稱略以：
  (一)上訴人實際負責人為綱川登志雄及綱川和成，而系爭二和解書之實際簽訂人不論
    為綱川登志雄或綱川和成，均經林素琴授與代理權，該二人平日即代理林素琴對
    外為上訴人公司之一切法律行為，是其二人辦理上訴人公司營業上事務，代理上
    訴人簽訂系爭委託銷售合約書，嗣後就該合約產生之糾紛所簽訂之系爭和解契約
    ，自亦屬上訴人公司上之事務，尚非無權代理，對上訴人自生和解效力。縱林素
    琴未授權綱川登志雄代簽系爭二和解書，然依民法第一百六十九條表見代理之規
    定，系爭和解書亦對上訴人有效。
  (二)上訴人非「代理」，而是直接處分系爭股票，可見上訴人係有權處分，則上訴人
    就其處分系爭股票所生糾紛及借款事宜與被上訴人之讓與人簽訂系爭和解書，自
    屬當然，尚非無權代理。又綱川和成為上訴人公司之實際負責人，而上訴人已於
    本院準備程序中自認「綱川和成知道簽和解書，也同意」，足見上訴人公司確已
    承認綱川登志雄代簽系爭和解書之行為，依民法第一百七十條之規定，系爭和解
    書對上訴人公司自生效力。
三、證據：除援用第一審所提證據外，補提台灣板橋地方法院九十年易字第三四九六
    號訊問筆錄影本乙份為證。
    理  　　由
一、按上訴後為訴之變更或追加，非經他造同意，不得為之，惟如係擴張或減縮應受
    判決事項之聲明者，則不在此限，此觀民事訴訟法第二百五十五條第一項第三款
    及同法第四百四十六條第一項規定甚明。查本件被上訴人主張基於債權讓與及和
    解契約之法律關係，於原審求命判決上訴人給付一千二百萬元，及自民國八十九
    年二月十八日起之法定遲延利息，經原審判決其全部勝訴，上訴人聲明不服提起
    上訴後，嗣被上訴人主張因上訴人已償還其中一百五十萬元，爰減縮訴之聲明，
    請求判令上訴人應給付一千零五十萬元及法定遲延利息，因屬減縮應受判決事項
    之聲明，依前開規定，無庸經上訴人同意，應予准許，合先敘明。
二、本件被上訴人起訴主張：上訴人曾於八十八年間分別與環球聚鑫公司、環盛公司
    簽訂委託銷售合約書，委託該二公司代為銷售股票，並共收受價金一千零五十萬
    元，另向環球聚鑫公司借款一百五十萬元，並提供股票設質以為擔保；但因上訴
    人提供不實財務資訊致使環球聚鑫公司、環盛公司遭受損失，遂與環球聚鑫公司
    、環盛公司成立和解（下稱系爭和解），同意賠償該二公司各七百六十五萬元、
    四百五十萬元。嗣環球聚鑫公司、環盛公司將上開對上訴人之債權讓與被上訴人
    ，被上訴人已通知上訴人債權讓與之事，上訴人並將其工廠之動產為被上訴人設
    定動產抵押權以為擔保。詎被上訴人於八十九年二月九日催告上訴人於文到七日
    內清償和解債務，竟未獲置理，上訴人即應自八十九年二月十八日起負遲延責任
    。為此依債權讓與及和解契約之法律關係，請求上訴人給付一千二百萬元，及自
    八十九年二月十八日起至清償日止，按年息百分之五計算之法定遲延利息等語（
    嗣於上訴人提起本件上訴後，減縮訴之聲明為請求上訴人應給付其一千零五十萬
    元及法定遲延利息）。
三、上訴人則以：其雖曾委任訴外人綱川登志雄，將其法定代理人林素琴個人名義之
    系爭股票，分別委任環盛公司及環球聚鑫公司代辦特定投資者認購事宜，惟上訴
    人及林素琴均未曾授予他人代為和解，系爭二和解書上之上訴人及其法定代理人
    簽名及印文，並非林素琴所為，復未表明係何人代理之旨，是系爭二和解書所生
    之權利義務，對上訴人即不生效力。況系爭和解事項亦非上訴人營業上之事務，
    上訴人股東會或董事會復未承認系爭和解，自不能認對上訴人發生效力。又系爭
    和解係針對林素琴個人名義之系爭股票出售事宜為和解，上訴人係一公司，自無
    權代理林素琴為和解，對上訴人公司亦不發生和解之效力。而被上訴人與環球聚
    鑫公司、環盛公司間債權讓與並無對價關係，實乃通謀虛偽意思表示。另上訴人
    八十八年十一月十日將林素琴名下之股票三百張，作為上訴人向環球聚鑫公司借
    貸一百五十萬元質物之債務本息，業已清償等語，資為抗辯（上訴人原抗辯系爭
    和解係受詐欺而為，嗣捨棄此項防禦方法）。
四、查被上訴人主張上訴人曾於八十八年間分別與環球聚鑫公司、環盛公司簽訂委託
    銷售合約書，委託該二公司代為銷售林素琴名義之系爭股票，並收受價金一千零
    五十萬元，另以林素琴名義所有之上訴人股票設質，向環球聚鑫公司借款一百五
    十萬元等事實，業據其提出委託銷售合約書、股票質押書（見原審卷第五至八頁
    ）為證，復為上訴人所不否認，堪信被上訴人此部分之主張為真正。
五、被上訴人復主張嗣因上訴人提供不實財務資訊致使環球聚鑫公司、環盛公司遭受
    損失，遂於八十九年一月四月分別與環球聚鑫公司、環盛公司成立和解，同意給
    付該二公司各七百六十五萬元、四百五十萬元等語，並提出和解書二紙為佐（見
    原審卷第八、九頁），上訴人則予否認，並以前詞置辯，是本件首應審究者，核
    為系爭和解效力是否及於上訴人？被上訴人與環盛公司及環球聚鑫公司之債權讓
    與是否為通謀虛偽之意思表示？經查：
  (一)系爭股票固登記為林素琴名義所有，然業經其同意委任上訴人實際負責人綱川和
    成及綱川登志雄，將系爭股票交由環盛公司及環球聚鑫公司代辦特定投資者認購
    事宜，並同意以其名義股票向環球聚鑫公司質借一百五十萬元，用以挹注資金於
    上訴人等情，乃上訴人所是認，並經林素琴於賴信安告訴其詐欺刑事案件中所自
    承，有上訴人提出臺灣臺北地方法院檢察署八十九年度他字第一二六七號賴信安
    告訴林素琴、綱川登志雄、綱川和成、訴外人簡愛琦詐欺案之刑事答辯狀影本乙
    份附卷可參（見原審卷第六七頁），堪認上開委託銷售契約之標的物雖係林素琴
    名義所有之股票，且委託銷售契約之目的既係為上訴人挹注資金，自難謂與公司
    業務無涉，上開委託銷售契約效力仍及於上訴人公司無訛，至林素琴與上訴人間
    實際上究成立何關係，尚不影響上訴人係屬系爭委託銷售契約當事人之地位。
  (二)系爭和解書係因上訴人委託環盛公司及環球聚鑫公司銷售股票，因未提供財務資
    訊予該二公司，致其銷售股票發生損失而簽訂，此觀系爭二和解書第一、二條約
    定內容甚明，堪認系爭和解之目的既係為解決公司尋求資金所衍生之問題，核屬
    公司業務範圍之一部。再依系爭和解書簽訂情形以觀，當日上訴人實際負責人綱
    川登志雄在場，並表同意簽訂，而系爭和解書上有關上訴人公司及林素琴之印文
    均為真正乙節，亦為上訴人所是認，則不問系爭和解書上用印署名者係何人所為
    ，其和解既係為解決上開委託銷售契約所生糾紛，內容復顯示係林素琴代表上訴
    人而簽訂，其所為之意思表示當屬上訴人之意思表示，上訴人自應受其拘束。
  (三)上訴人雖抗辯僅對環球聚鑫公司負有一百五十萬元本金及二十萬元利息債務，並
    已清償，並提出支票及退票理由單、動產抵押契約書及動產擔保交易登記標的物
    明細表（見原審卷第三六至四三頁）為證。然和解係由兩造互相讓步而成立，和
    解契約合法成立，兩造當事人即均應受該契約之拘束，縱使一造因而受不利益之
    結果，亦不得事後翻異，更就和解前之法律關係再行主張（參照最高法院十九年
    上字第一九六四號判例要旨）。是系爭和解契約業已有效成立，上訴人所辯僅負
    一百七十萬元債務云云，即不足採。參以公司法並無成立和解契約須經股東會意
    思表示機關通過或董事會決議始生效力之規定，且系爭和解內容核係為處理公司
    債務，已如前述故上訴人抗辯對其不生效力云云，即不足採，足認環球聚鑫公司
    、環盛公司分別基於和解契約對上訴人有七百六十五萬元、四百五十萬元債權。
  (四)被上訴人主張環球聚鑫公司、環盛公司業將對上訴人之上開因和解契約所生之債
    權讓與給其，業據其提出債權讓與契約二紙為憑（見原審卷第十、十一頁），堪
    信屬實。次按債權之讓與，依民法第二百九十七條第一項之規定，非經讓與人或
    受讓人通知債務人，對於債務人固不生效力，惟法律設此規定之本旨，無非使債
    務人知有債權讓與之事實，受讓人對於債務人主張受讓事實行使債權時，既足使
    債務人知有債權讓與之事實，即應認為兼有通知之效力（最高法院二十二年上字
    第一一六二號判例意旨參照）。查上訴人曾於八十九年一月六日設定動產抵押權
    予被上訴人，以擔保系爭一千二百十五萬元債權，有動產抵押設定契約書乙份在
    卷可憑（見原審卷第十二頁）；被上訴人亦於八十九年二月九日以存證信函催告
    上訴人清償債務而對上訴人行使債權，亦有存證信函附卷可佐（見原審卷第十三
    頁），足徵上開債權讓與業對上訴人發生效力，被上訴人自得依債權讓與契約及
    和解契約，向上訴人請求給付上開和解債權。
  (五)上訴人雖辯稱上開債權讓與並無對價關係，核屬通謀虛偽意思表示云云，然查民
    法第二百九十四條所規定之債權讓與，乃債權人將其移轉與相對人之準物權契約
    ，故債權讓與契約發生效力時，債權即行移轉於相對人，至於債權讓與之原因是
    否有效，核與債權讓與契約是否有效成立尚無直接影響，蓋債權讓與具有無因契
    約及準物權契約之性質。準此，上訴人抗辯被上訴人與環球聚鑫公司、環盛公司
    間成立債權讓與欠缺對價關係乙節，因與債權讓與無因性、準物權契約性質不符
    ，尚不足採。至於環球聚鑫公司法定代理人賴信安雖曾於系爭和解契約成立及被
    上訴人受讓系爭債權後，就上訴人先前積欠環球聚鑫公司之上開一百五十萬元本
    金及二十萬元利息債務，接受上訴人換票以為清償，有支票及退票理由單二紙附
    原審卷可憑（見第三七、三八頁）。惟查，前述支票受款人均記載為賴信安，而
    非環球聚鑫公司，則賴信安究竟是以其自己名義抑係代表環球聚鑫公司接受支票
    ，容有疑義，亦難以此遽認上開債權讓與之原因行為屬通謀虛偽意思表示。上訴
    人復未能舉證證明被上訴人與上開二公司間有何通謀虛偽意思表示，此部分所辯
    ，亦乏依據。
六、綜上所述，被上訴人主張為可採，上訴人抗辯和解契約對其不生效力，系爭債權
    讓與核屬通謀虛偽意思表示云云，均屬無據。是依民法第二百二十九條第二項、
    第三項規定：「給付無確定期限者，債務人於債權人得請求給付時，經其催告而
    未為給付，自受催告時起，負遲延責任」；「前項催告定有期限者，債務人自期
    限屆滿時起負遲延責任」，及同法第二百三十三條第一項前段規定：「遲延之債
    務，以支付金錢為標的者，債權人得請求依法定利率計算之遲延利息」，被上訴
    人主張其於八十九年二月九日催告被告於文到七日內清償和解債務，上訴人仍未
    清償，應自八十九年二月十八日起負遲延責任，已提出存證信函為憑（見原審卷
    第十二頁），上訴人對其此部分主張亦不爭執，堪予採信，則被上訴人請求上訴
    人應自八十九年二月十八日起負遲延責任，即屬有據。從而，被上訴人本於債權
    讓與及和解契約法律關係，並為聲明之減縮，請求上訴人給付其一千零五十萬元
    ，及自八十九年二月十八日起至清償日止，按週年利率百分之五計算之利息，於
    法即無不合，應予准許。原審為被上訴人勝訴之判決，並依兩造聲請分別准許假
    執行及免為假執行之宣告，所持理由雖有不同（按原審上訴人係主張受詐欺而為
    系爭和解，嗣於本院審理時捨棄此項防禦方法），但於結果並無二致，本院仍應
    予以維持，上訴意旨指摘原判決不當，求予廢棄改判，為無理由，應予駁回。
七、本件事證已臻明確，兩造其餘攻擊、防禦方法及所為之立證方法，核均與判決之
    結果不生影響，爰不再逐一予以論述，附此敘明。
八、據上論結，本件上訴為無理由，依民事訴訟法第四百四十九條第一項、第二項，
    第七十八條，判決如主文。
中　　　華　　　民　　　國　　九十一　　年　　　八　　　月　　二十七　　日
                                民事第一庭
                                    審判長法  官　洪  仁  嘉
                                    　　　法  官　詹  文  馨
                                    　　　法  官　黃  莉  雲
右正本係照原本作成。
如不服本判決，應於收受送達後二十日內向本院提出上訴書狀，其未表明上訴理由者
，應於提出上訴後二十日內向本院補提理由書狀（均須按他造當事人之人數附繕本）
上訴時應提出委任律師或具有律師資格之人之委任狀；委任有律師資格者，另應附具
律師及格證書及釋明委任人與受任人有民事訴訟法第四百六十六條之一第一項但書或
第二項（詳附註）所定關係之釋明文書影本。
中　　　華　　　民　　　國　　九十一　　年　　　八　　　月　　二十九　　日
                                          書記官　秦  仲  芳
附註：
民事訴訟法第四百六十六條之一（第一項、第二項）：
對於第二審判決上訴，上訴人應委任律師為訴訟代理人。但上訴人或其法定代理人具
有律師資格者，不在此限。
上訴人之配偶、三親等內之血親、二親等內之姻親，或上訴人為法人、中央或地方機
關時，其所屬專任人員具有律師資格並經法院認為適當者，亦得為第三審訴訟代理人
。
